臺灣高雄地方法院刑事判決　　　　　　　 94年度易字第783號
公　訴　人　臺灣高雄地方法院檢察署檢察官
被　　　告　甲○○　男民國6.
上列被告因竊盜等案件，經檢察官聲請以簡易判決處刑（94年度
速偵字第666 號），本院依通常程序審理判決如下：
    主  文
甲○○損壞他人之逃生門，足以生損害於他人，累犯，處拘役伍
拾日，如易科罰金，以參佰元折算壹日。
    事  實
一、甲○○曾於民國83、84年間因偽造有價證券、竊盜案件，經
    臺灣臺南地方法院、臺灣高等法院臺南分院分別判處有期徒
    刑4 年、1 年8 月確定，嗣合併執行於83年10月21日入監執
    行，而於85年8 月16日假釋出獄，嗣因案經撤銷假釋執行殘
    刑3 年5 月11日，並於91年3 月16日縮短刑期假釋期滿，未
    經撤銷視為執行完畢。詎仍不知悔改，竟於民國94年3 月23
    日下午2 時許，在高雄縣橋頭鄉○○路45巷23號空屋內拾獲
    他人丟棄之鐵撬1 支後，攜帶上開鐵撬自23號空屋進入頂樓
    ，再至高雄縣橋頭鄉○○路45巷13號丙○○住處頂樓，欲從
    4 樓上方逃生門進入屋內行竊，乃基於毀損之犯意，以鐵撬
    破壞該逃生門，致使該逃生門變形，足生損害於丙○○。嗣
    因丙○○發現報警，而在高雄縣橋頭鄉○○路45巷23號後方
    為警查獲。
二、案經丙○○訴由高雄縣政府警察局岡山分局報請臺灣高雄地
    方法院檢察署檢察官聲請簡易判決處刑。
    理  由
一、上揭事實，迭據被告甲○○於警詢、偵查中及本院審理時坦
    承不諱，核與告訴人丙○○於警詢時所指訴頂樓逃生門遭破
    壞之情節相符（見警卷第8 頁，上開言詞陳述檢察官及被告
    均同意作為證據，且審酌該言詞陳述作成之情況並無不適當
    ，依刑事訴訟法第159 條之5 第1 項規定，得為證據），復
    有現場照片3 幀附卷可稽（見警卷第22頁、第23頁），並有
    扣案之鐵撬1 支可資佐證，被告自白核與事實相符，應堪採
    信，本件事證明確，被告犯行洵堪認定。
二、核被告甲○○所為，係犯刑法第354 條之毀損罪。又被告曾
    於83、84年間因偽造有價證券、竊盜案件，經臺灣臺南地方
    法院、臺灣高等法院臺南分院分別判處有期徒刑4 年、1 年
    8 月確定，嗣合併執行於83年10月21日入監執行，而於85年
    8 月16日假釋出獄，嗣因案經撤銷假釋執行殘刑3 年5 月11
    日，並於91年3 月16日縮短刑期假釋期滿，未經撤銷視為執
    行完畢，有臺灣高雄地方法院檢察署刑案資料查註紀錄表及
    臺灣高等法院被告全國前案紀錄表各1 份在卷可憑，其受有
    期徒刑執行完畢，於5 年以內再犯有期徒刑以上之本罪，為
    累犯，應依刑法第47條之規定，加重其刑。爰審酌被告已有
    竊盜之前科紀錄，已如上述，素行不良，竟為行竊盜之犯行
    ，而撬壞告訴人之逃生門，惡性非輕，惟念其犯後坦承犯行
    ，尚知悔悟，及告訴人所受之損害，尚未與告訴人達成和解
    ，賠償告訴人所受之損害等一切情狀，量處如主文所示之刑
    ，並諭知易科罰金之折算標準，以資懲儆。扣案之鐵撬1 支
    雖係供本件犯罪所用之物，然被告否認為其所有，復無證據
    證明確係被告所有之物，亦非屬違禁物，爰不另為沒收之諭
    知，併此敘明。
三、公訴意旨另以：被告甲○○意圖為自己不法所有，於94年3
    月23日下午2 時許，至高雄縣橋頭鄉○○路45巷23號空屋內
    拾獲鐵撬1 支，再攜帶上開客觀上具有危險性之兇器鐵撬自
    23號空屋進入頂樓，再至高雄縣橋頭鄉○○路45巷13號告訴
    人丙○○住處頂樓，以鐵撬破壞4 樓上方逃生門欲入內行竊
    ，旋因良心發現，因己意中止竊盜犯行而快速離去，嗣因告
    訴人丙○○發現報警，而在高雄縣橋頭鄉○○路45巷23號後
    方為警查獲，因認被告此部分尚涉有刑法第321 條第2 項、
    第1 項第3 款之加重竊盜未遂罪嫌。按犯罪事實應依證據認
    定之，無證據不得認定犯罪事實；不能證明被告犯罪者，應
    諭知無罪之判決，刑事訴訟法第154 條第2 項、第301 條第
    1 項分別定有明文；又犯罪行為有犯罪之決意、陰謀、預備
    及實行等四個階段，在預備與實行之間，有一「著手」之點
    予以區隔，已經著手即為實行，尚未著手則為預備。一般刑
    法學說上對於如何認定行為人實行開始（即著手）之時期，
    曾有客觀說與主觀說之爭，而早期實務見解多採主觀說（如
    ：大理院4 年統字第252 號、7 年統字第707 號等解釋、最
    高法院2 年上字第68號、5 年上字第314 號等判例參照），
    嗣則改採客觀說（如：大理院9 年上字第839 號判例、最高
    法院18年上字第1380號、20年上字第1541號、21年非字第97
    號、25年非字第164 號、30年上字第684 號等判例參照），
    而參照最高法院近年來有關竊盜案件之判決，似發現實務對
    於未遂犯之著手觀念之立場，已有逐漸由客觀說趨於緩和，
    更有傾向混合主、客觀說之趨勢。而此說判斷之標準應由行
    為人的想像及對於保護行為客體的直接侵害為出發，亦即須
    參酌行為人主觀犯意及客觀行為為判斷。換言之，行為人犯
    罪之意思須明確於行為中顯露，且以客觀旁觀者的角度，判
    斷行為人的行為是否以直接導致相關構成要件所保護客體的
    危險。換言之，法院實務上已擴張竊盜罪之著手時點，將之
    提前至「行為人以竊盜之意思而著手於與侵犯他人財物有關
    之接近財物，並進而物色、搜尋財物等密接行為」（最高法
    院84年台上字第4341號判決參照）。經查，被告於94年3 月
    月23日下午2 時許，攜帶其所拾獲之鐵撬1 支，從高雄縣橋
    頭鄉○○路45巷23號頂樓到告訴人住處頂樓，再以鐵撬破壞
    4 樓上方逃生門之方式，欲進入住處內行竊，嗣因良心發現
    而未進入住處內行竊即離開現場等情，業據被告於警詢、偵
    查中及本院審理時供承明確（見警卷第5 頁、第6 頁、偵查
    卷第13頁、本院卷第36頁、第37頁），且告訴人丙○○於警
    詢時亦證稱：於94年3 月23日下午1 時15分許，伊在高雄縣
    橋頭鄉○○路45巷13號3 樓書房，發現4 樓頂樓有異常破壞
    聲音，疑似有異物正在撬開逃生門，且聲音持續不斷，因伊
    自己一人在家怕有危險，所以報警請求協助，沒有失竊物品
    ，事後查看頂樓的逃生門有遭撬開痕跡等語（見警卷第7 頁
    、第8 頁，上開言詞陳述檢察官及被告均同意作為證據，且
    審酌該言詞陳述作成之情況並無不適當，依刑事訴訟法第15
    9 條之5 第1 項規定，得為證據），再觀諸上開逃生門被撬
    開情形之照片所示（見警卷第22頁），該逃生門僅有1 邊遭
    撬開出現1 個人無法通過之裂縫，並未完全被打開，顯見被
    告尚未進入告訴人之屋內，從而並無積極證據足證被告確有
    動手物色、搜尋財物或其他與竊盜行為有關之密接行為，應
    僅係留存在單純內心之犯意，尚未將其主觀犯意利用客觀行
    為加以顯露，揆諸首開說明，應尚未達著手之程度。又刑法
    對於預備竊盜並無處罰明文，被告之預備行為實難令負何種
    罪責，是公訴人認被告已達著手之程度，尚有誤會，公訴人
    所舉證明方法，尚未達使本院得被告有罪之確信，不能證明
    被告犯罪，原應就此部分為被告無罪之諭知，惟公訴意旨認
    此部分與前開有罪部分有牽連犯之裁判上一罪關係，爰不另
    為無罪之諭知，併此敘明。
據上論斷，應依刑事訴訟法第452 條、第299 條第1 項前段，刑
法第354 條、第47條、第41條第1 項前段，罰金罰鍰提高標準條
例第1條前段、第2條，判決如主文。
本案經檢察官乙○○到庭執行職務。
中　　華　　民　　國　　94　　年　　7 　　月　　26　　日
                  刑事第三庭審判長法  官    黃建榮
                                  法  官    陳威龍
                                  法  官    陳玉聰
以上正本證明與原本無異。
如不服本判決，應於判決送達後10日內，向本院提出上訴狀。
中　　華　　民　　國　　94　　年　　7 　　月　　26　　日
                                  書記官    鄭淑臻
附錄本判決論罪科刑法條全文：
刑法第354條
毀棄、損壞前2 條以外之他人之物或令致不堪用，足以生損害於
公眾或他人者，處2年以下有期徒刑、拘役或5百元以下罰金。
